臺灣屏東地方法院民事判決
110年度屏簡字第464號
原      告  財政部國有財產署南區分署

法定代理人  黃莉莉  
訴訟代理人  鄭植元律師  
            蔡文健律師
複代理人    高華陽律師
被      告  黃莊銅  
訴訟代理人  鍾廣興  
上列當事人間返還土地事件，本院於民國111年5月16日言詞辯論
終結，判決如下：
    主  文
、被告應將坐落屏東縣○○鄉○○段000地號22.35平方公尺之魚塭
    ，及同段713地號土地上如附圖所示編號A部分面積103.61平
    方公尺之廢棄魚塭、編號E部分面積120.99平方公尺之魚塭
    ，編號B部分面積18.21平方公尺之水溝填平後，將前揭占用
    土地合計面積共265.16平方公尺之土地返還予原告。
、被告應將坐落屏東縣里○○○段000 地號土地如附圖所示編號C
    部分面積5.05平方公尺之農地，編號D部分面積12.89平方公
    尺之道路，及未編號荒地部分面積151.28平方公尺等地上物
    清除後，將前揭占用面積共計169.22平方公尺之土地返還予
    原告。
、被告應給付原告新台幣（下同）722元，暨自民國109 年10月
    23日起至清償日止，按年息百分之5 計算之利息；被告另應
    給付原告3,971元，暨自110年10月25日起至清償日止，按年
    息百分之5 計算之利息。
四、被告應給付自110年8月15日起至返還主文第1及2項土地之日
    止，按年給付原告按前開土地所占用面積共434.38平方公尺
    乘以當期土地申報地價總額百分之5計算之使用補償金金額
    。
五、訴訟費用由被告負擔。
六、本判決第1至4項得假執行，被告如預以434,380元為原告供
    擔保得免為假執行。
    事實及理由
一、原告主張：坐落屏東縣○○鄉○○段000地號面積22.35平方公尺
    土地、同段713地號土地面積412.03平方公尺（下稱系爭土
    地）為原告所管理之土地，遭受被告以設置魚塭、廢棄魚塭
    、農地、道路等地上物無權占用系爭土地面積合計434.38平
    方公尺。原告依據民法第767條第1項規定訴請被告將如主文
    第1項所示土地內之魚塭、廢棄魚塭、水溝填平，將如主文
    第2項所示土地上之地上物清除後，將前揭占用土地返還原
    告；另根據不當得利法律關係請求被告給付上述使用面積相
    當於租金之使用補償金給原告，計算式參照附表所示。而因
    原告前於109年9月22日委託律師函催被告履行之，被告迄今
    亦未理會，故依據國有非公用不動產被占用要點第7點規定
    ，占用期間使用補償金可按法令規定之租金標準，請求給付
    遲延利息，故原告可請求系爭二筆土地就附表之使用補償金
    計算自109年7月1日到109年8月31日之遲延利息為722元，自
    109年9月1日到110年7月31日之遲延利息共3,971元。其餘部
    分則自起訴狀繕本送達翌日起算之；又系爭土地得按使用期
    間請求當得利之補償金，故另請求自110年8月15日到返還土
    地日止，按照使用面積乘以當年度申報地價5％計算之補償金
    等語，並聲明：如主文第1至4項所示。
二、被告則以：對於占用系爭土地使用面積及原告如附表之計算
    式所示計算補償金金額均無爭執，但希望待分割土地案件完
    成再處理本件承租事宜等語置辯，並聲明：駁回原告之訴。
三、得心證之理由：
  ㈠經查：系爭土地為原告所管理之土地，現為被告占用系爭土
    地使用面積與時間如附表所示之占用時間至今持續占用一節
    並無爭執，而被告占用系爭土地使用範圍為434.38平方公尺
    ，亦有原告提出之土地建物查詢資料、使用現況略圖可稽（
    見本院21至25頁），並經本院會同原告及囑託屏東縣里港地
    政事務所派員實施測量，有本院勘驗筆錄、現況照片、屏東
    縣里○地○○○○000○0○00○○里地○○○00000000000號函覆複丈成
    果圖在卷可稽（本院卷第85至89頁、97至103頁、第107至10
    9頁），被告現為無權占用一事宜爭執，從而原告依據民法
    第767條第1項訴請如主文第1、2項所示，核屬有據，應予准
    許。
 ㈡按城市地方房屋之租金，以不超過土地及其建築物申報總價年
    息10％為限；土地法第97條第1項定有明文。所謂土地價額係
    指法定地價而言，土地所有權人依土地法所申報之地價，為
    法定地價；公有土地，以各該宗土地之公告地價為申報地價
    ，免予申報，土地法施行法第25條、土地法第148條及平均
    地權條例施行細則第21條分別有明文規定。而此於占用土地
    性質上相當於租金之補償金審酌可為參考基準。
　㈢而查，關於原告所管理系爭土地應以附表占用面積按本件土
    地各該年度申報地價依年息百分之5計算使用補償金，此為
    被告所不爭執，然原告是於109年9月22日委託律師發函催告
    履行，而原告請求遲延利息中，自109年7月1日起到同年8月
    31日止，依據附表中計算之二筆當月之使用補償金部分為36
    1元（343＋19），故2個月為722元，又從109年9月1日起到11
    0年7月31日共計11個月，合計此期間之使用補償金共計3,97
    1元。又原告另外請求自110年8月15日起到返還土地之日止
    ，以就占用土地面積乘以當期土地申報地價總額百分之5 之
    金額，被告也無爭執，原告此部分請求核屬有據自得准許如
    主文第3、4項所示。
  ㈣又給付無確定期限者，債務人於債權人得請求給付時，經其
    催告而未為給付，自受催告時起，負遲延責任。其經債權人
    起訴而送達訴狀，或依督促程序送達支付命令，或為其他相
    類之行為者，與催告有同一之效力；遲延之債務，以支付金
    錢為標的者，債權人得請求依法定利率計算之遲延利息；應
    付利息之債務，其利率未經約定，亦無法律可據者，週年利
    率為百分之5，民法第229條第2項、第233條第1項前段及第2
    03條分別定有明文。經查，原告本件使用補償金並未約定清
    償期限，原告前於109年9月22日催告被告履行過，故原告就
    722元部分之補償金請求自109年10月23日起算遲延責任，其
    餘3,971元請求自起訴狀繕本送達被告之翌日才起算遲延責
    任，均屬有據，而本件起訴狀繕本於110年10月14日寄存送
    達被告，110年10月24日生效（見本院卷第77頁送達證書）
    ，故3,971元部分之起訴狀繕本送達翌日即110年10月25日起
    至清償日止，按年息百分之5計算之利息，即屬有據。
四、本件原告勝訴部分係就簡易程序為被告敗訴之判決，依據民
    事訴訟法第389條第1項第3款規定應依職權宣告原告勝訴部
    分得假執行，並依準用同法第392條第2項規定職權酌定被告
    預供擔保金後得免為假執行，並訴訟費用由被告負擔。
五、訴訟費用負擔依據：民事訴訟法第78條。
中　　華　　民　　國　　111 　年　　5 　　月　　31　　日
                     屏東簡易庭   法　官  潘  快
正本係照原本作成。
如不服本判決，應於送達後廿日內，向本院提出上訴狀並表明上
訴理由，如於本判決宣示後送達前提起上訴者，應於判決送達後
廿日內補提上訴理由書（須附繕本）。如委任律師提起上訴者，
應一併繳納上訴審裁判費。
中　　華　　民　　國　　111 　年　　5 　　月　　31　　日
                                  書記官　鍾嘉芸　　　　
附表　　　　　　　　 
使用地號 占用期間 申報地價年份 申報地價元/㎡ 占用面積 （平方公尺） 年息率 每月相當租金之利益 經歷月數 應繳金額 713 109.7.1-1107.31 109 200 412.03 0.05 343 13 4459 717 108.11-109.10 109 200 22.35 同上 18 13 247